【裁判字號】    97,訴,2292
【裁判日期】    971231
【裁判案由】    偽造文書
【裁判全文】
臺灣臺北地方法院刑事判決              97年度訴字第2292號
公  訴  人  臺灣臺北地方法院檢察署檢察官
被      告  甲○○
上列被告因偽造文書案件，經檢察官聲請簡易判決處刑（97年度
偵字第15922 號），本院認不宜以簡易判決處刑（97年度簡字第
4637號），改依通常程序審理後，因被告於準備程序中就被訴事
實為有罪之陳述，經本院合議庭裁定由受命法官獨任進行簡式審
判程序並判決如下：
    主  文
甲○○共同行使偽造私文書，足以生損害於他人，處有期徒刑肆
月，如易科罰金，以新台幣壹仟元折算壹日；減為有期徒刑貳月
，如易科罰金，以新臺幣壹仟元折算壹日。緩刑貳年。
    事  實
一、甲○○係財團法人基隆普化文化基金會（下稱普化基金會）
    財務組長，因基金會有意募款建廟，適於民國95年年底，不
    詳姓名、年籍之「胡先生」表示可以建廟名義引進資金，並
    轉存於國營行庫收取高額利息，甲○○即於96年3 月間某日
    委由不知情之印章店偽刻「財團法人基隆普化基金會」及「
    簡火土」之印章各1 枚，並偽造財團法人基隆普化基金會董
    事長簡火土於96年3 月20日出具內容為：「本基金會基金，
    擬同意以億為單位，在貳拾個單位額度範圍內轉存，限存國
    營行庫（臺灣銀行、合作金庫銀行、土地銀行）帳戶，以確
    保基金安全及穩定收益，達成關聖帝君文武廟籌建事宜」之
    同意書，並持上開偽造之印章蓋用於同意書，於同一密接時
    間內，另書立內容為：「基隆普化文化基金會存於第一銀行
    哨船頭分行資金，經查證無誤，並向財政部報備核准，因作
    業規定原計劃在台灣銀行作業，擬改委合作金庫銀行進行後
    續作業有關事項」之確認書，連同普化基金會第一銀行活期
    存款存摺封面資料一併提供予「胡先生」，「胡先生」於取
    得上開偽造之同意書及未簽署之確認書與存摺封面後，另行
    偽造鑫楊國際開發有限公司（下稱鑫楊公司）及其負責人王
    昱屏簽立之不可撤銷支付憑證，表明係受該公司引進新臺幣
    （下同）20億元，辦理一年期定存，並於資金到位交割當日
    ，由鑫楊公司支付銀行依照交割金額百分之4 ，代為開具補
    貼費用即8 千萬元之台支，交由各受益人持不可撤銷支付憑
    證書逕行提款，並於確認書上偽簽吳國照之署名，另偽造簡
    火土出具之協議書及變造上開銀行存摺內頁存款為20億元後
    ，於96年4 月上旬某日持以向簡火土要求依約辦理，足生損
    害於普化基金會、簡火土、鑫楊公司及王昱屏。
二、案經法務部調查局基隆市調查站移送臺灣臺北地方法院檢察
    署檢察官偵查後聲請簡易判決處刑。
    理  由
一、上揭犯罪事實，業據被告甲○○於偵訊及本院審理時坦承不
    諱，核與證人簡火土、王昱屏、證人即普化基金會董事王加
    興、證人即普化基金會執行長許下文、證人即第一銀行基隆
    哨船頭分行經理楊阿欽於警詢、偵訊中所述之情節相符，並
    有同意書、確認書、不可撤銷支付憑證書、協議書、存摺及
    內頁等件在卷可證。綜此，由前述證人證詞及相關書證等補
    強證據，足認被告之自白核與事實相符，堪以憑信。是本件
    事證明確，被告犯行堪以認定，應予依法論科。
二、核被告所為，係犯刑法第216 條、第210 條之行使偽造私文
    書罪。被告就上開犯行與「胡先生」有犯意聯絡與行為分擔
    ，應論以共同正犯。而被告偽造印章、印文之行為，為其偽
    造私文書之部分行為，又其偽造私文書之低度行為，應為行
    使偽造私文書之高度行為所吸收，均不另論罪。另被告基於
    收取高額利息及引進建廟資金之單一犯罪決意，同日接續偽
    造同意書、確認書，其先後各舉動係於密切接近之時、地實
    施，各行為之獨立性極為薄弱，依一般社會觀念，在時間差
    距上，難以強行分開，無非係欲達前述目的之接續動作，應
    為接續犯而屬單純一罪。爰審酌：(一)智識程度：被告係商專
    畢業，原任職臺灣銀行擔任辦事員，於93年退休後，在普化
    基金會擔任無給職之財務長；(二)犯罪動機、目的與手段：被
    告雖自銀行業退休及擔任普化基金會財務長，卻因所服務之
    單位係會計而非業務部門，遂誤認轉存款有高額之佣金及較
    高利息，兼以被告雖名為普化基金會財務長，實際上卻對於
    該會之財產並無所悉，才自行以廟方每年所收取之香火錢，
    推估基金會有20-30 億元之存款，而基於為基金會籌募建廟
    資金之目的，與「胡先生」共謀偽造前述各項之文書；(三)所
    生危害：被告偽以他人名義製作各項文書並持以行使，影響
    社會交易秩序安全與各當事人權益；(四)犯後態度：被告於普
    化基金會調查時，即明白坦承所犯錯誤，且於96年5 月3 日
    書立切結書及在各大報刊登道歉啟事（偵卷第113-118 頁）
    ，更於調查局、檢察官偵訊及本院審理時均能坦承犯行，顯
    有悔意等一切情狀，量處如主文所示之刑，並諭知易科罰金
    之折算標準。再被告所犯本罪之犯罪時間係於96年4 月24日
    之前，且本件所定宣告刑為有期徒刑1 年6 月以下，爰依中
    華民國96年罪犯減刑條例第2 條第1 項第3 款、第7 條、第
    9 條之規定，減其宣告刑二分之一，並定其易科罰金之折算
    標準。末查，被告前未曾因故意犯罪受有期徒刑以上刑之宣
    告，此有臺灣高等法院被告前案紀錄表在卷可按，其因一時
    失慮，基於為普化基金會籌措建廟基金之善念致罹刑典，經
    此刑之宣告後，應知警惕而無再犯之虞，而公訴人亦同意被
    告在支付3 萬元與公益團體後，同意給予緩刑之宣告，今被
    告業已支付3 萬元與財團法人被害人保護基金會（此有收據
    在卷可證），本院認前開宣告之刑以暫不執行為適當，爰併
    予宣告緩刑2 年，以勵自新。偽造之印章2 枚，被告供承業
    已丟棄，即無從宣告沒收；至偽造之同意書、確認書、不可
    撤銷支付憑證書、協議書、存摺內頁等文件，未經扣案，為
    免執行之困難，亦不為沒收之宣告。
據上論斷，應依刑事訴訟法第452 條、第273 條之1 第1 項、第
299 條第1 項前段，刑法第28條、第216 條、第210 條、第41條
第1 項前段、第74條第1 項第1 款，刑法施行法第1 條之1 ，中
華民國96年罪犯減刑條例第2 條第1 項第3 款、第7 條、第9 條
，判決如主文。
本案經檢察官於簡逸薇到庭執行職務。
中    華    民    國    97    年    12    月    31    日
                  刑事第六庭    法  官  林孟皇
本正本證明與原本無異。
如不服本判決應於收受送達後10日內向本院提出上訴書狀，並應
敘述具體理由；其未敘述上訴理由者，應於上訴期間屆滿後20日
內向本院補提理由書（圴須按他造當事人之人數附繕本）「切勿
逕送上級法院」。
                                書記官  楊雅鈞
中    華    民    國    97    年    12    月    31    日
附錄本案論罪科刑法條全文：
中華民國刑法第216條（行使偽造變造或登載不實之文書罪）
行使第二百十條至第二百十五條之文書者，依偽造、變造文書或
登載不實事項或使登載不實事項之規定處斷。
中華民國刑法第210條（偽造變造私文書罪）
偽造、變造私文書，足以生損害於公眾或他人者，處五年以下有
期徒刑。


司法院資訊處製作；財團法人民間司法改革基金會備份。
